最高法院民事裁定                                八十六年度台上字第四六五號
    上   訴   人  乙 ○ ○.
                  莊 忠 興
                  蕭莊水金
                  王 莊 燕
                  陳莊月霞
                  莊 瑞 豐
                  甲 ○ ○
    兼右七人共同
    訴 訟代理 人  莊 基 隆.
    被  上訴  人  台閩地區勞工保險局
    法 定代理 人  黃 癸 楠.
右當事人間請求損害賠償事件，上訴人對於中華民國八十五年七月八日台灣高等法院
第二審再審判決（八十五年度再字第二三號），提起上訴，本院裁定如左：
    主  文
上訴駁回。
第三審訴訟費用由上訴人連帶負擔。
    理  由
按對於第二審判決上訴，非以其違背法令為理由，不得為之。民事訴訟法第四百六十
七條定有明文。依同法第四百六十八條規定，判決不適用法規或適用不當者，為違背
法令。而判決有同法第四百六十九條所列各款情形之一者，為當然違背法令。是當事
人提起上訴，如依民事訴訟法第四百六十八條規定，以第二審判決有不適用法規或適
用法規不當為理由時，其上訴狀或理由書應有具體之指摘，並揭示該法規之條項或其
內容。若係成文法以外之法則，應揭示該法則之旨趣。倘為司法院解釋、或本院之判
例，則應揭示該判解之字號或其內容。如以民事訴訟法第四百六十九條所列各款情形
為理由時，其上訴狀或理由書，應揭示合於該條款之事實。上訴狀或理由書如未依此
項方法表明，或其所表明者，顯與上開法條規定之情形不相合時，即難認為已對第二
審判決之違背法令有具體之指摘，其上訴自難認為合法。本件上訴人對第二審判決提
起上訴，雖以該判決違背法令為由，惟核其上訴理由狀所載內容，係就原審取捨證據
、認定事實之職權行使，及依職權解釋契約，所論斷：上訴人之被繼承人莊林素玉於
民國七十九年十月十六日投保參加農民健康保險前，即同年七月十三日因急性淋巴性
白血病，至台北市立中興醫院作骨髓穿刺檢查及化學治療，嗣莊林素玉於農民健康保
險條例施行（七十八年七月一日）一年後即七十九年十月十六日始明知罹患上開疾病
，而投保參加農民健康保險，依上開條例第一條、第十六條及保險法第一百二十七條
等規定，自不得請領保險給付。則被上訴人代莊林素玉付予特約醫療機構之醫療費用
共計新台幣六十三萬一千二百九十九元，應屬不當得利，而非僅傷病門診及住院診療
之人身診療之利益。從而，上訴人於莊林素玉逝世後，依民法第一千一百五十三條及
第一百七十九條等規定，自應連帶負返還之責任。因認前訴訟程序之第二審八十四年
度保險上字第一五號確定判決並無上訴人所稱：有適用上開條例第一條、第六條、第
十六條、第二十條規定錯誤及不適用該條例第二十四條、第二十六條第二項規定，民
法第一百七十九條規定錯誤，及不適用民法第一百八十二條第一項規定等違法之再審
事由。上訴人提起本件再審之訴為顯無理由，應予駁回，並不經言詞辯論，逕為判決
等情，指摘其為不當，並就原審已論斷者，泛言未論斷，而未具體表明其合於不適用
法規或適用法規不當之情形，或民事訴訟法第四百六十九條所列各款之情形，難認對
該判決之如何違背法令已有具體之指摘。依首揭說明，應認其上訴為不合法。至上訴
意旨所稱上開條例第五十二條及第三十五條之規定與本件情形，顯無相關，併此明
。
據上論結，本件上訴為不合法。依民事訴訟法第四百八十一條、第四百四十四條第一
項、第九十五條、第八十五條第二項，裁定如主文。
中      華      民      國    八十六    年      二      月     二十     日
                              最高法院民事第五庭
                                  審判長法官  蘇  茂  秋
                                        法官  蘇  達  志
                                        法官  顏  南  全
                                        法官  葉  賽  鶯
                                        法官  王  錦  村
      右正本證明與原本無異
                                              書  記  官
中      華      民      國    八十六    年      二      月    二十六    日
